【裁判字號】    98,交抗,652
【裁判日期】    980227
【裁判案由】    違反道路交通管理處罰條例
【裁判全文】
臺灣高等法院交通事件裁定             98年度交抗字第652號
    抗  告  人
    即受處分人  甲○○
上列抗告人因違反道路交通管理處罰條例案件，不服臺灣板橋地
方法院，中華民國98年1月23日所為裁定（97年度交聲字第2215
號）提起抗告，裁定如下：
    主      文
原裁定撤銷，發回臺灣板橋地方法院。
    理      由
一、原裁定略以：
    抗告人即受處分人甲○○於民國97年6 月8 日晚上8 時40分
    許，駕駛2656-TJ 號牌自用小客車，沿臺北市○○區○○路
    右轉菁山路，因未禮讓行人，而為臺北市政府警察局士林分
    局山仔后派出所員警曹天勝以駕駛汽車違反道路交通管理處
    罰條例第44條第2 項規定，當場製單舉發。原處分機關即交
    通部公路總局臺北區監理認抗告人有上述違規行為，依道路
    交通管理處罰條例第44條第2 項、違反道路交通管理事件統
    一裁罰基準表規定，裁處抗告人罰鍰1800元。
    抗告人於原審以當時所駕車輛是處於靜止狀態，並不符合道
    路交通管理處罰條例第44條第2 項要件，且抗告人已下車上
    完廁所回來後，警察才在副駕駛座旁邊敲門，時間已經差了
    2 、3 分鐘，警察應該沒有看到抗告人右轉菁山路，當時也
    無行人。舉發當時，警察有說罰鍰有900 元與600 元的違規
    處罰可供選擇，抗告人當然選擇處罰600 元；但事後查詢實
    應處罰1800元，竟與警察所說不符，失信於民，令人痛心等
    語聲明異議。
    原裁定審酌抗告人於上述時間確有駕車途經臺北市○○區○
    ○路與菁山路交岔路口附近，並臨時停車於行人穿越道上的
    事實，有抗告人親簽聲明異議狀及申訴單書面陳述可憑。抗
    告人駕駛汽車於前述時地違規未禮讓行人而經警舉發等情，
    並經證人即目睹抗告人違規的警員曹天勝結證：「我當時擔
    任騎乘機車巡邏勤務，目睹抗告人駕駛汽車由格致路右轉菁
    山路，行經該路口時其行向雖是綠燈，但是要穿越菁山路的
    行人行向也是綠燈，抗告人有見到行人要過馬路，沒有減速
    禮讓行人，且將車輛停放於該路口，車身部分阻擋行人穿越
    道，駕駛人與車上其他友人迅速下車進入麥當勞，車上僅留
    1 位婦女及小孩，等抗告人自麥當勞出來之後，我才向抗告
    人索取駕駛執照並依規定舉發；當時抗告人已經從格致路右
    轉通過路口停在菁山路上，該路口劃設有行人穿越道，停車
    的時候車子有壓到斑馬線，抗告人行經斑馬線時，正有3 至
    4 位行人由北往南即往下山的方向要通過路口，行人因而有
    停下來讓抗告人先過，之所以未另行舉發於不得臨時停車處
    所停車違規，是考量執法不要太嚴苛，以免遭致民怨。」等
    語。證人曹天勝到庭供述抗告人有前述違規事實，卷存證據
    資料並無任何積極證據足證證人曹天勝證詞為虛偽，也無足
    以令人顯信曹天勝的證述為不可採的品性證據或前科證據存
    在，不得僅以證人為製單舉發的員警，即全盤抹煞其在訴訟
    上所具有的原證人資格。
    抗告人又未舉出或聲請法院調查任何有利證據，以使法院對
    證人所供述抗告人違規行為產生任何合理懷疑，更未見有何
    舉發程序不合法的情事。
    至於抗告人所稱因警察錯誤告知應受罰鍰金額，致其誤擇處
    罰較重的條項而受有本件舉發及裁罰等語縱然屬實，也屬另
    一問題，無從卸免抗告人未依規定禮讓行人的違規責任。
    因認抗告人確有駕駛汽車行經行人穿越道有行人穿越，不暫
    停讓行人先行通過的違規行為，事實明確。原處分機關所為
    裁罰，合與前述規定，並無違誤而駁回聲明異議。
二、抗告意旨略以：證人曹天勝證述目睹抗告人未禮讓行人、有
    3 至4 位行人由北往南通過路口等情均非事實，不能僅憑證
    人1 人片面之詞即認定有違規行為。抗告人願接受測謊，並
    請求傳訊在場證人即車上親友作證，以求真相等語。
三、撤銷發回的理由
（一）駕駛汽車行經行人穿越道有行人穿越時，未禮讓行人先行
      ，與停車於不得臨時停車處所的違規行為，一為動態行為
      ，一為靜態違規，性質上本屬兩歧。
      就停車於不得臨時停車處所的行為，抗告人並不爭執，應
      認違規事實明確；但就動態的未禮讓行人的違規行為，既
      未禮讓行人先行，當時是否有行人提出申訴？除證人曹天
      勝的證述之外，有無其他證據得以佐證？
      抗告人於原審另提出「員警與異議人於97年6 月8 日當日
      對話內容」說明違規當時的情形（原審6） ，所述是否屬
      實，詳情如何，非無疑問，容有再研求的餘地。
（二）原裁定以抗告人「無舉出或聲請本院調查任何對其有利之
      證據，以使本院對證人所供述抗告人違規之行為產生任何
      合理之懷疑」（原裁定3） 而未採信抗告人的辯詞；但抗
      告人於原審訊問時即已請求：「是否能夠調閱監視器或進
      行測謊」等語（原審26），已經明確請求法院調查有利的
      證據。原裁定理由除與卷證資料不符之外，對於請求調查
      事項並未調查。
四、抗告意旨指稱原裁定不當，有理由，應將原裁定撤銷，發回
    原審更為適當處置。
五、依道路交通案件處理辦法第26條，刑事訴訟法第413條，裁
    定如主文。
中    華    民    國    98    年    2     月    27    日
                  刑事第六庭  審判長法  官  林堭儀
                                    法  官  吳淑惠
                                    法  官  郭豫珍
以上正本證明與原本無異。
不得再抗告。
                                    書記官  胡勤義
中    華    民    國    98    年    3     月    4     日


司法院資訊處製作；財團法人民間司法改革基金會備份。
